【裁判字號】    98,交聲,1082
【裁判日期】    981231
【裁判案由】    違反道路交通管理處罰條例聲明異議
【裁判全文】
臺灣桃園地方法院交通事件裁定        98年度交聲字第1082號
原處分機關  交通部公路總局新竹區監理所桃園監理站
異  議  人
即受處分人  乙○○
上列異議人即受處分人因違反道路交通管理處罰條例案件，不服
交通部公路總局新竹區監理所桃園監理站中華民國98年4 月3 日
桃監裁罰字第裁52-DP0000000號違反道路交通管理事件裁決書所
為之處分（原舉發案號：桃警局交字第DP0000000 號），聲明異
議，本院裁定如下：
    主  文
原處分撤銷。
乙○○汽車駕駛人，爭道行駛支線道車不讓幹線道車先行，處罰
鍰新臺幣陸佰元，並記違規點數壹點。
    理  由
一、原處分意旨略以：異議人即受處分人乙○○於民國98年1 月
    8 日晚間6 時40分許，騎乘車牌號碼N5R-500 號重型機車沿
    桃園縣八德市○○街行駛至忠勇街與永福街口，因支線道車
    不讓幹線道車先行，與甲○○所騎乘沿忠勇街行駛之車牌號
    碼PK8-383 號重型機車發生碰撞，為桃園縣政府警察局交通
    警察隊警員舉發，並以異議人有「一、支線道車不讓幹線道
    車先行。二、違反道路交通安全規則肇事致人受傷。」之違
    規為由，開立桃警局交字第DP0000000 號舉發違反道路交通
    管理事件通知單。嗣經原處分機關依道路交通管理處罰條例
    第45條第9 款、第61條第3 項、第63條第1 項第1 款之規定
    ，裁處罰鍰新臺幣（下同）6 百元，並記違規點數4 點。
二、異議意旨略以：伊於98年1 月8 日晚間6 時40分許，騎乘N5
    R-500 重型機車，沿永福路往介壽路方向行駛至永福街、忠
    勇街交岔路口，遭受甲○○所騎乘車牌號碼PK8-383 號重型
    機車撞擊伊機車左後方，導致伊受有掌骨閉鎖性骨折之傷害
    ，且當時醫護人員判斷甲○○並無傷勢，甲○○並騎乘原機
    車至警局製作筆錄，故伊才是此次交通事故的受害者，為此
    爰依法聲明異議，請求撤銷原處分云云。
三、按汽車駕駛人，爭道行駛支線道車不讓幹線道車先行，處新
    臺幣600 元以上1 千800 元以下罰鍰，並記違規點數1 點，
    道路交通管理處罰條例第45條第9 款、第63條第1 項第1 款
    定有明文。
四、經查：
（一）異議人於上揭時、地騎乘車牌號碼N5R-500 號重型機車與
      甲○○所騎乘車牌號碼PK8-383 號重型機車發生碰撞之事
      實，為異議人所供承，並有卷附道路交通事故現場圖、道
      路交通事故調查報告表（一）、（二）、現場照片可稽，
      此部份事實自堪認定。
（二）關於本件事故發生經過，證人甲○○於警詢中證稱：伊騎
      乘車牌號碼PK8-383 號重型機車，沿桃園縣八德市○○街
      往義勇街方現行駛，行經肇事地點時，伊右方駛來車牌號
      碼N5R-500 號重型機車（即異議人騎乘之機車），對方機
      輛車頭碰撞伊右車身而肇事，伊車右車身被撞擊等語綦詳
      。又依證人甲○○所騎乘車牌號碼PK8-383 號重型機車之
      車損照片，該車之右側車身處確因遭撞擊而受損，故證人
      甲○○所述核與車損情形相符，當可採信。
（三）按汽車行駛至交岔路口，其行進、轉彎，應遵守燈光號誌
      或交通指揮人員之指揮，遇有交通指揮人員指揮與燈光號
      誌並用時，以交通指揮人員之指揮為準；特種閃光號誌各
      燈號顯示之意義如左：一、閃光黃燈表示「警告」，車輛
      應減速接近，注意安全，小心通過。二、閃光紅燈表示「
      停車再開」，車輛應減速接近，先停止於交岔路口前，讓
      幹道車優先通行後認為安全時，方得續行；特種閃光號誌
      設於交岔路口者，其設置方式與行車管制號誌同。幹道應
      設置閃光黃燈，支道應設置閃光紅燈。設於肇事路段中者
      ，宜於將近之處設置閃光黃燈。道路交通安全規則第102
      條第1 項第1 款、道路交通標誌標線號誌設置規則第211
      條第1 項第1 、2 款、第224 條第1 項第3 款分別定有明
      文。查本件異議人沿桃園縣八德市○○街往介壽路1 段方
      向行駛，行駛至肇事路口（即永福街與忠勇街口），所設
      置燈號為閃光紅燈；另證人甲○○沿桃園縣八德市○○街
      往義勇街方現行駛，行經肇事路口時，所設置之號誌為閃
      光黃燈，故堪認異議人係行駛支線道車之車輛，而證人甲
      ○○為行駛幹線道之車輛。
（四）又依前述本件事故發生經過，證人甲○○所騎乘車牌號碼
      PK8-383 號重型機車之右側車身處，係遭異議人騎乘車牌
      號碼N5R-500 號重型機車所撞擊，則依該碰撞位置，顯見
      證人甲○○騎乘機車已駛入上開交岔路口後，方遭異議人
      騎乘機車自右側撞擊，而本件肇事地點，桃園縣八德市○
      ○街為支線道、忠勇街為幹線道，異議人駕駛重型機車行
      經忠勇街與永福街口時，因其為支線道車輛，自應暫停讓
      行駛在幹線道之證人甲○○所騎乘之重型機車先行。故異
      議人有支線道車不讓幹線道車先行之違規行為，至為明灼
      。另證人甲○○其本身就本件車禍發生是否有過失，乃係
      民事責任中是否與有過失，而為酌定雙方民事上損害賠償
      責任之依據，異議人自不得解免其應遵守上開規定之義務
      ，自不得執為免罰之理由。
（五）證人甲○○雖於警詢中自稱其右手受傷，惟其所述本即相
      當籠統且不明確，況其自承沒有驗傷單可資佐證，且綜觀
      全卷，復無其他證據足資證明證人甲○○確有因本件車禍
      受傷之事實，自難僅以證人甲○○上開片面且籠統不明確
      之陳述，逕為不利異議人之認定。
五、綜上所述，本件異議人確有爭道行駛支線道車不讓幹線道車
    先行之違規行為，原處分依道路交通管理處罰條例第45條第
    9 款、第63條第1 項第1 款之規定，裁罰異議人罰鍰罰鍰9
    百元，並計違規點數1 點之處分，固無違誤，然本件並無證
    據證明甲○○因本件車禍而受傷，原處分逕認異議人另有違
    反道路交通安全規則致人受傷，而依道路交通管理處罰條例
    第61條第3 項之規定，裁處異議人記違規點數3 點之處分，
    即不能認為允當，從而，本件異議雖無理由，然原處分既有
    上開違誤及不當之處，自應由本院撤銷原處分，並依道路交
    通管理處罰條例第45條9 款、第63條第1 項第1 款之規定，
    另行裁處如主文第2 項所示，以資適法。
六、據上論斷，應依道路交通管理處罰條例第87條第2 項道路交
    通案件處理辦法第20條前段，裁定如主文。
中    華    民    國    98    年    12    月   31     日
                  交通法庭  法  官  林蕙芳
以上正本證明與原本無異。
如不服本裁定，應於裁定送達後5 日內向本院提出抗告狀。
                            書記官  莊凱男
中    華    民    國    99    年    1     月    7     日

司法院資訊處製作；財團法人民間司法改革基金會備份。
